【裁判字號】    98,易,780
【裁判日期】    980708
【裁判案由】    詐欺
【裁判全文】
臺灣臺北地方法院刑事判決               98年度易字第780號
公  訴  人  臺灣臺北地方法院檢察署檢察官
被      告  戊○○
                      樓
選任辯護人  楊延壽律師
上列被告因詐欺案件，經檢察官提起公訴（九十七年度偵字第七
六三七號），本院判決如下：
    主  文
戊○○意圖為自己不法之所有，以詐術使人將本人之物交付，處
有期徒刑貳年。
    事  實
一、緣戊○○欲募集資金成立真實觸控股份有限公司（下稱真實
    公司），乃於民國九十六年九月間，前往臺北市○○區○○
    路五段七號六九樓Ｂ座丙○○開設之瑞華資產管理股份有限
    公司（下稱瑞華公司），徵得丙○○之同意，雙方約定，由
    瑞華公司存入新臺幣（下同）一千一百萬元至戊○○所經營
    之真實觸控股份有限公司（下稱真實公司）之銀行帳戶內，
    在募資完成之前，真實公司不得動用一千一百萬元，且真實
    公司如未於九十七年三月十五日前募集到一億元以上之資金
    ，即將上開一千一百萬元返還予瑞華公司，在此期間，真實
    公司大、小印鑑章及存摺應交付丙○○保管後，丙○○即於
    同年十一月二日，以瑞華公司名義匯款九十九萬九千元至第
    一商業銀行（下稱第一銀行）新店分行真實公司籌備處劉如
    璧第00000000000號帳戶，該籌備處存摺及劉如
    璧印章並由丙○○保管，嗣於同年十一月十九日設立真實公
    司後，於同年十二月五日，丙○○指示瑞華公司會計乙○○
    與戊○○一同前往臺北一○一大樓之臺新國際商業銀行（下
    稱臺新銀行），由乙○○將瑞華公司臺新銀行帳戶內之一千
    萬元以戊○○名義匯入真實公司上開帳戶後，仍將真實公司
    上開銀行存摺及公司大小章帶回由丙○○保管，嗣戊○○因
    未能募得資金，需錢孔急，竟基於為自己不法所有之意圖，
    於九十七年一月二十八日，向丙○○佯稱：要將真實公司上
    開存摺取回供其他投資者觀看，顯示已有人出資投資真實公
    司云云，另交付真實公司股東丁○○、戴立群之上海商業儲
    蓄銀行存摺、印章及提款卡做為擔保，以此方式，施用詐術
    ，致丙○○陷於錯誤，自認仍握有真實公司大、小章，戊○○無法提領上開款項，旋指示乙○○將真實公司存摺在臺北
    一○一大樓樓下交付予丁○○收受，丁○○亦將其個人及戴
    立群上開帳戶存摺、印章、提款卡交由乙○○帶回，戊○○
    即於九十七年二月二十二日，持真實公司存摺至第一銀行新
    店分行，以真實公司大、小印鑑章因搬家在新店市遺失為由
    ，要求更換真實公司新印鑑章，銀行行員因而應其要求完成
    變更印鑑手續，戊○○即於當日轉帳提領五百十六萬八千九
    百三十一元分別匯入自己、陳宏鋙、李淡鐘、丁○○、陳俊
    宇、蔡雨璇、戴立群及洪玉貌等人帳戶內，並分別於同年二
    月二十六日、三月五日、三月六日、三月十一日轉帳十三萬
    六千零四十六元、二十七萬元、十二萬元、二十七萬五千八
    百元，嗣於同年三月十四日，丙○○發覺有異向第一銀行新
    店分行查詢，始知上開款項已遭戊○○提領五百九十七萬零
    七百七十七元，經報警處理，而查知上情。
二、案經丙○○訴由臺北縣政府警察局新店分局報告臺灣臺北地
    方法院檢察署（下稱臺北地檢署）檢察官偵查起訴。
    理  由
壹、程序方面：
    按被告以外之人於審判外之言詞或書面陳述，除法律有規定
    者外，不得作為證據；又被告以外之人於審判外之陳述，雖
    不符合同法第一百五十九條之一至第一百五十九條之四之規
    定，但經當事人於審判程序同意作為證據，法院審酌該言詞
    陳述或書面陳述作成時之情況，認為適當者，亦得為證據；
    又當事人、代理人或辯護人於法院調查證據時，知有第一百
    五十九條第一項不得為證據之情形，而未於言詞辯論終結前
    聲明異議者，視為有前項之同意，刑事訴訟法第一百五十九
    條第一項及第一百五十九條之五分別定有明文。查本判決下
    列所引用之各項證據方法之證據能力，公訴人、被告戊○○
    及其選任辯護人於本院準備程序及審判期日中均未予爭執，
    且迄至言詞辯論終結前亦未再聲明異議，本院審酌該等言詞
    陳述及書面陳述作成時之情況，並無不宜作為證據之情事，
    依刑事訴訟法第一百五十九條之五之規定，自得作為證據，
    合先敘明。
貳、實體方面：
一、證據之認定：
  (一)被告戊○○於本院審理時，固承認其係真實公司負責人，於
    九十六年九月間，在瑞華公司邀約告訴人丙○○提供一千一
    百萬元成立真實公司，丙○○即於九十六年十一月二日以瑞
    華公司名義匯款九十九萬九千元至真實公司籌備處，復於九
    十六年十二月五日指示瑞華公司會計乙○○將瑞華公司帳戶
    內一千萬元以被告名義匯入真實公司帳戶，嗣於九十七年二
    月二十二日至第一銀行新店分行以真實公司大、小章遺失為
    由，辦理變更印鑑手續，隨即於同日轉帳五百十六萬八千九
    百三十一元，復分別於同年二月二十六日、三月五日、三月
    六日、三月十一日轉帳十三萬六千零四十六元、二十七萬元
    、十二萬元、二十七萬五千八百元，嗣於同年三月十四日止
    ，業已提領五百九十七萬零七百七十七元等事實，惟矢口否
    認有何詐欺取財之犯行，辯稱：我向丙○○借款一千一百萬
    元，有約定利息年息百分之十，最快半年開始還錢，一開始
    每月還十萬，真實公司現金增資賣老股買新股會有價差，以
    價差還款給丙○○，丙○○怕我沒有把錢登記為公司資本額
    ，所以我把真實公司大章交給丙○○保管，後來真實公司開
    始營運，有聘用員工需要開銷，但是大章都拿不回來，到九
    十六年十一、十二月初的時候，我個人墊款已經超過一百萬
    元，九十七年新曆年後、農曆年前，丙○○說瑞華公司會計
    師簽證要查帳，需要真實公司的存摺、大小章，所以我把公
    司的存摺交給丙○○，瑞華公司的會計簽證後，我要求丙○○將真實公司大、小章返還，但是一直都要不回來，大概在
    九十七年農曆年後，丙○○就說因為公司搬家，大小章一時
    找不到，叫我直接到銀行辦理印鑑變更云云。
  (二)經查：
  1.被告為從事觸碰面板事業，籌資成立真實公司，於九十六年
    九月間，在瑞華公司徵得告訴人之同意，由瑞華公司先投入
    一千一百萬元至被告所經營之真實公司，告訴人口頭允諾後
    ，被告即於九十六年十月二十六日，在第一銀行新店分行，
    以其妻劉如璧名義開立戶名真實公司籌備處劉如璧帳號00
    000000000號帳戶，告訴人於同年十一月二日以瑞
    華公司名義匯款九十九萬九千元至上開籌備處帳戶，嗣於同
    年十一月五日經會計師完成真實公司驗資簽證，並於同月十
    九日設立真實公司後，被告於同月二十日將上開籌備處帳戶
    名稱更改為真實公司帳戶，嗣於同年十二月五日，告訴人指
    示乙○○攜帶真實公司上開帳戶存摺與被告共同至臺北一○
    一大樓之臺新銀行，由乙○○將瑞華公司臺新銀行帳戶內之
    一千萬元以被告名義匯入真實公司帳戶，被告交付真實公司
    股東丁○○、戴立群之上海商業儲蓄銀行存摺、印章及提款
    卡做為擔保，告訴人指示乙○○將真實公司存摺在臺北一○
    一大樓樓下交付予丁○○收受，丁○○亦將個人及戴立群上
    開帳戶存摺、印章、提款卡交由乙○○帶回，被告於九十七
    年二月二十二日以真實公司印鑑在搬家途中遺失為由，至第
    一銀行新店分行申請變更真實公司大、小印鑑章，隨即轉帳
    二百九十萬五千三百七十七元至自己帳戶、三十五萬元至陳
    宏鋙帳戶、四十萬零八百四十四元至李淡鐘國泰世華新店分
    行帳戶、三十萬元至丁○○中國信託敦南分行帳戶、四十六
    萬二千五百元至陳俊宇永豐銀行松山分行帳戶、十二萬元至
    蔡雨璇合作金庫景美分行帳戶、四十八萬元至戴立群玉山銀
    行壢新分行帳戶、十五萬元至洪玉貌合作金庫景美分行帳戶
    ，共計轉帳提領五百十六萬八千九百三十一元，又分別於同
    年二月二十六日、三月五日、三月六日、三月十一日轉帳十
    三萬六千零四十六元、二十七萬元、十二萬元、二十七萬五
    千八百元，截至九十七年三月十一日，被告業已提領五百九
    十七萬零七百七十七元等情，業據被告供承不諱，且經證人
    即告訴人丙○○結證屬實，並有真實公司事業計劃書資料（
    臺北地檢署九十七年度偵字第七六三七號卷【下稱偵查卷】
    (一)第一一六至一四三頁參照）、第一銀行九十七年四月十五
    日（九七）一新字第○○○○○○六六號函所附真實公司變
    更印鑑資料及轉帳傳票影本（偵查卷(二)第十一至二九頁參照
    ）、臺新銀行九十六年十一月二日、九十六年十一月三十日
    匯款回條二紙（偵查卷(一)第一四五、一四六頁參照）、真實
    公司活期存款存摺影本（偵查卷(四)第十二、十三頁參照）等
    件在卷可稽。從而，被告確實以成立真實公司為由，由告訴
    人匯款一千一百萬元至真實公司帳戶，嗣後被告前往第一銀
    行新店分行，以真實公司大小章遺失為由，辦理真實公司大
    、小章變更印鑑事宜，旋於九十七年二月二十二日轉帳提領
    五百十六萬八千九百三十一元，並陸續提領款項，迄同年三
    月十四日，累積提領五百九十七萬零七百七十七元之事實，
    首堪認定。
  2.本件之爭點為：(1)告訴人匯款一千一百萬元至真實公司帳戶
    後，是否同意被告可任意動支使用？(2)被告取回真實公司存
    摺，變更印鑑大、小章並提款轉帳五百九十七萬零七百七十
    七元是否基於詐欺取財之犯意？茲分述如下：
  (1)被告於九十六年九月間至瑞華公司，約定由告訴人先將一千
    一百萬元匯入真實公司銀行帳戶內，供被告對外募集資金之
    用，被告於募資完成後，預留一千一百萬元之投資額度予告
    訴人決定是否真正出資，被告於告訴人決定投資登記為真實
    公司股東前，不得動用該筆資金，若被告於九十七年三月十
    五日前未能募資完成，將無條件退還該筆資金，被告因而將
    真實公司籌備處存摺、劉如璧私章交付告訴人保管，嗣真實
    公司設立完成後，由告訴人指示乙○○會同被告辦理換摺手
    續後，由乙○○將真實公司存摺、大小章攜回保管等節，業
    據告訴人即證人丙○○到庭指證稱：我於九十五、六年間開
    始擔任瑞華公司負責人，我跟被告之前在電子公司共事因而
    認識，被告在九十六年下半年度跟我說要設立一家觸控面板
    的公司，問我可否投資，我說這是資本密集的產業需要很多
    資金，沒辦法直接答應投資，除非有大股東投資我才會考慮
    要投資，被告告訴我投資有先後，說這些大公司都希望其他
    人有投資，承諾在這些公司投資之前不會動用我匯進去的款
    項，而且在九十七年三月十五日前沒有募集到一億元就要退
    還一千一百萬元給我，我當時想要先佔未來的投資額度，假
    設真實公司原本要募資二億，但是有三億的錢要進來，被告
    就可以先預留一千一百萬元的投資額度給我，而我匯錢進去
    之後，真實公司的大小章、存摺也在我這邊，我可以控制這
    筆錢，不用擔心被告動用，所以我就要求被告把真實公司的
    大小章及存摺交給我，我才把錢匯進去，被告同意後，就把
    籌備處的戶頭還有他妻子劉如璧的小章交給我，因為被告在
    開戶時存一千元，所以我在九十六年十一月二日以瑞華公司
    名義匯款九十九萬九千元進去，湊足一百萬元，後來被告要
    辦增資，把資本額增加一千萬元成為一千一百萬元，他先去
    設立公司，把籌備處的存摺換成真實公司的存摺，劉如璧小
    章換成真實公司正式的大、小章，因為當時存摺內已經有錢
    在裡面，如果交給被告去換摺就會有一段時間錢是由被告掌
    控的，所以我就請瑞華公司會計乙○○跟被告一起去換摺，
    被告來載乙○○到第一銀行新店分行換摺，換摺後乙○○就
    把籌備處劉如璧的私章還給被告，作廢的籌備處存摺及新開
    戶的真實公司存摺、大小章，帶回瑞華公司交給我，接下來
    辦理現金增資我就在九十六年十一日三十日以瑞華公司名義
    匯款一千萬元至真實公司帳戶，被告表示真實公司的簽證會
    計師說這一千萬元是增資款要以負責人的名義匯款，所以被
    告希望我退回來再以被告的名義匯進真實公司的戶頭，我當
    時認為改個名字沒有關係，我就用被告的名義再匯一次等語
    明確（本院卷第六十至六一頁參照），並經證人乙○○到庭
    具結證稱：我在瑞華公司擔任會計，丙○○指示我在九十六
    年十一月二日匯九十九萬九千元到真實公司，我有保管過真
    實公司籌備處存摺，劉如璧的私章是由甲○○保管，我曾經
    跟被告一起到第一銀行新店分行將真實公司籌備處存摺換成
    真實公司的存摺，我們直接去銀行辦理，被告有帶真實公司
    相關的公司文件去辦理，存摺換好後我就直接在櫃檯拿真實
    公司存摺及印鑑帶走帶回瑞華公司，由我保管存摺，甲○○
    保管大、小章，九十六年十一月三十日我接獲丙○○的指示
    ，從瑞華公司匯款一千萬元到真實公司的第一銀行帳戶，九
    十六年十二月五日，丙○○跟我說這一千萬元先匯回瑞華公
    司，再以被告的名義從瑞華公司的帳戶匯到真實公司的第一
    銀行帳戶，當時有人說因為會計師要驗資所以才要以被告的
    名義匯款到真實公司等語屬實（本院卷第六五頁反面至六七
    頁參照）。復有證人甲○○到庭具結證稱：我在仲謹股份有
    限公司（下稱仲謹公司）擔任負責人，丙○○是仲謹公司的
    合夥人，我們有合作關係，丙○○會跟我說需要多少資金，
    我要如何做，我會依照他的指示配合，九十六年十一、十二
    月間，他跟我提到被告真實公司的案子，據我瞭解，那時候
    被告想要募集一到二億元的資金，有詢問我們是否要投資，
    但我當時的情形不適合投資，但他說要一筆資金來遊說其他
    的投資者，問我們是否可以借錢給他，但我回答說不借錢給
    別人，這種情況下，我們只能把錢放在真實公司戶頭內，但
    要求被告不可以動用這筆錢，等到他完成一億或二億元募資
    案，到時我們再決定是否投資真實公司，真實公司存摺跟公
    司大、小章則放在我們這邊保管，乙○○就把真實公司籌備
    處劉如璧的小章及真實公司大、小章交給我保管，存摺放在
    乙○○那邊保管，丙○○說被告要我們放一千一百萬元在真
    實公司的戶頭，其中一千萬元是由我匯到瑞華公司的戶頭，
    我當時會答應是認為真實公司存摺、大小章在我們這邊，應
    該很安全，資金上面風險不大，先放一千一百萬元到真實公
    司是要得到投資的機會等語甚明（本院卷第八五頁反面至八
    八頁反面參照），足認告訴人確係以被告不得動用所匯金額
    為前提，而匯款一千一百萬元至真實公司帳戶，並由被告交
    付公司存摺、大小章予告訴人保管。
  (2)證人丙○○證稱：九十七年一、二月間農曆年前、後，被告
    跟我說股東已經要投資了，這些股東希望看到有其他股東的
    投資，所以希望我把真實公司存摺給他，拿去給這些股東看
    ，他跟我說真實公司很熱門，所以股票會以超過面額的價值
    來發行，被告告訴我一千一百萬元有部分的名字是登記在戴
    立群及丁○○名下，被告將真實公司存摺拿走就是要進行增
    資，增資會有老股搭配新股的方式，也就是有部分款項會匯
    到戴立群及丁○○的帳戶，而且戴立群跟丁○○的印章及提
    款卡在我這邊表示不會有人把這二個帳戶的錢提走，再加上
    真實公司的大小章還在我手上，就常情上而言，對我來說很
    有保障，我就答應被告把真實公司的存摺拿走，於是被告將
    丁○○、戴立群的存摺、印章、提款卡交給我代替真實公司
    的存摺，後來我就沒聽過其他股東的事情，也聯絡不到被告
    ，我打電話給銀行，銀行跟我說錢已經被動用等語屬實（本
    院卷第六一頁反面至六二頁）。證人乙○○證稱：九十七年
    一月二十八日，丙○○說被告會派丁○○到一○一大樓跟我
    換摺，會拿丁○○及戴立群的印鑑、存摺、提款卡換回真實
    公司的存摺，當天丁○○到一○一樓下也就是我們公司樓下
    拿存摺來跟我換回真實公司的存摺等語明確（本院卷第六六
    頁反面參照）。足認被告確係以欲將公司存摺取回供其他投
    資者觀看，以遊說出資為由，並以丁○○及戴立群之存摺、
    印章、提款卡供作擔保，而取回告訴人保管持有之真實公司
    存摺。
  (3)而真實公司大、小章一直均由告訴人保管持有一節，業據認
    定如前，則被告明知真實公司大、小章在告訴人保管中，卻
    以公司大小章遺失為由，向第一銀行新店分行辦理變更印鑑
    ，復立即轉帳提領金額達五百十六萬八千九百三十一元，足
    認被告確係為違背與告訴人約定而動支使用該帳戶內金額明
    確，被告以欲將公司存摺交付其他股東觀看遊說募資為由，
    並以其內無何金錢之丁○○、戴立群存摺為擔保，使告訴人
    陷於錯誤因而交付真實公司存摺，繼之前往銀行變更公司印
    鑑章，動用帳戶內金額，顯係出於詐欺之犯意甚明。足認被
    告係以向告訴人佯稱：要將真實公司上開存摺取回供其他投
    資者觀看，以顯示有人出資投資真實公司云云之方式施以詐
    術，使告訴人陷於錯誤而交付上開財物，其主觀上顯係基於
    詐欺之犯意為之甚明。
  3.被告所辯不足採信之理由：
  (1)被告雖辯稱：本件純屬其與告訴人之借貸關係云云，惟若告
    訴人出資匯款至真實公司確係基於借貸關係，被告自可任意
    動支使用告訴人所匯入之金錢，何須將公司存摺、大小章交
    付告訴人保管，且觀諸真實公司籌備處及真實公司存摺內頁
    可知（偵查卷(四)第九、十三頁），九十六年十月二十六日開
    戶現金存入一千元後，即於九十六年十一月二日由瑞華公司
    匯款九十九萬九千元至真實公司帳戶，嗣於九十六年十一月
    二十日將真實公司籌備處更換戶名為真實公司後，九十六年
    十二月五日由瑞華公司以被告名義匯入一千萬元，迄至九十
    七年二月二十一日止，期間均無任何提領支出記錄，以被告
    經營觸碰面板事業，公司開始營運後須支付員工薪資、產品
    研發、打樣、生產費用及雜支，一切都須金錢支應，若該筆
    金額確係告訴人借貸被告成立真實公司之用，為何期間均無
    任何提領支出記錄？顯與常情不符，足認本件並非被告與告
    訴人之借貸關係，被告所辯，不足採信。
  (2)就真實公司存摺、大小章究係何人所保管一節，被告雖辯稱
    ：丙○○怕我沒有把錢登記為公司資本額，所以我把真實公
    司大章交給丙○○保管，存摺及公司小章則由我保管云云。
    惟查，被告先於警詢、偵查中供稱：公司大章在第一筆九十
    九萬九千元匯入前交付告訴人，小章在第二筆一千萬元匯入
    時交由告訴人保管等語（偵查卷(一)第三至七、三七至三九頁
    參照）；復於偵查中改稱：告訴人沒有將真實公司存摺跟印
    鑑拿走，是在九十六年年底告訴人提出會計師要查帳，要將
    真實公司印章跟存摺拿回去，我才交付等語（偵查卷(三)第二
    三七至二三九頁參照）；又於偵查中改稱：籌備處存摺一直
    由我保管，是九十六年底查帳時才交給告訴人，籌備處印鑑
    一直由我保管，換摺之後真實公司的大章交給乙○○帶回，
    存摺跟小章由我保管等語（偵查卷(四)第五六、五八至六十頁
    參照）；嗣於本院準備程序中供稱：我把籌備處銀行帳戶名
    稱改成真實公司後，存摺及大小章由我自己保管，（後改稱
    ）改成真實公司之後的存摺及小章由我保管，大章我與告訴
    人協議要在公司開始營運後才將大章還給我等語（本院卷第
    十二頁參照）；後於本院審理中供稱：告訴人怕我沒有把錢
    登記為公司資本，所以要求保管公司大章，我就把大章交給
    告訴人…小章是在一千萬元匯進來之後，告訴人怕我沒有把
    一千萬元登記成公司股本，所以我把真實公司小章拿給告訴
    人保管等語（本院卷第九二頁參照），前後供述不一，難以
    採信。而由證人丙○○、乙○○及甲○○上開證述之內容，
    應認被告係將真實公司籌備處存摺、小章及真實公司存摺、
    大小章交付告訴人保管無訛。
  (3)被告另辯稱：其交付丁○○、戴立群之存摺、印章、提款卡
    予告訴人，是準備以「賣老股買新股」之方式償還告訴人之
    借款，九十七年二月二十二日提領上揭金額係支付真實公司
    積欠三個月的員工薪資、自己的薪水、廠商貨款、員工丁○○、戴立群代墊油錢、陳俊宇ＩＣ開發板代墊款及自己墊款
    云云。惟據證人丁○○所證：九十六年十月開始擔任真實公
    司業務…每月薪資五萬元，之前沒有匯給我薪水，九十七年
    二月二十二日匯款三十萬元到我的戶頭是給付薪資等語（本
    院卷第六七頁反面至六八頁參照），既係約定每月支付薪資
    ，為何之前均積欠薪資未付，反於九十七年二月二十二日被
    告變更公司印鑑後，可一次給付所積欠之全部薪資包括被告
    自己之薪資？又如被告供稱：九十七年一月二十八日向告訴
    人取回真實公司存摺後交付丁○○、戴立群之存摺，係因當
    時公司產品已經研發成功可以量產，有投資者承諾要投資，
    而且已經簽約等語（本院卷第九十三頁參照），若被告所述
    之情節屬實，真實公司產品研發已經成功可進入量產銷售階
    段，其他投資者亦已簽約投資即將挹注資金，公司前景看好
    ，被告在公司草創初期未使用到告訴人之資金，又何須在此
    時動用該筆金錢？又被告與告訴人既未約定還款期限，被告
    為何不在募資完成後返還告訴人借款，反而提供並未實際出
    資、帳戶內無何金錢之丁○○、戴立群帳戶資料予告訴人？
    真實公司股東丁○○、戴立群又為何願意無條件提供股份及
    帳戶資料供被告使用？顯見被告因募資未果、需款孔急，始
    起意違背與告訴人不得動用資金之約定，出於為自己不法所
    有之詐欺意圖，佯稱為募資而以丁○○、戴立群存摺、提款
    卡、印章供擔保云云，以騙取告訴人所保管之真實公司存摺
    ，持以提領轉帳告訴人所匯入真實公司帳戶內金額甚明。
  4.綜上所述，被告確實有為如事實一所載之詐欺取財之行為，
    其所為上開辯解，均非事實，尚難採信，本件事證明確，被
    告之犯行堪予認定。
二、論罪科刑之法律適用：
  (一)核被告戊○○所為，係犯刑法第三百三十九條第一項之詐欺
    取財罪。
  (二)爰審酌被告因募資失利，不思妥善處理後續還款事宜，竟變
    更公司印鑑擅自動用款項，影響金融秩序及商業運作誠信，
    本案詐得金額甚鉅，犯罪後未與告訴人達成和解，態度難認
    良好，並無悔悟之意，兼衡其無何前科紀錄之素行等一切情
    狀，量處如主文所示之刑。
三、不另為無罪之諭知部分：
  (一)公訴意旨略以：被告戊○○希冀成立公司，但缺乏資金，竟
    基於意圖為自己不法所有之犯意，先於九十六年九月間，在
    臺北市○○區○○路五段七號六九樓Ｂ座丙○○開設之瑞華
    公司，向丙○○佯稱：將籌資上億成立真實公司，從事觸控
    面板事業，希望瑞華公司能投資一千一百萬元入股戊○○所
    經營之真實公司，並表示若未於九十七年三月十五日前募集
    到一億元以上之資金，會將上開一千一百萬元退還，且願將
    將真實公司的大、小印鑑及真實公司存摺交予丙○○保管，
    以防止在未集資完成前私自動用瑞華公司上開投資款項，致
    丙○○陷於錯誤，口頭允諾投資後，戊○○遂於九十六年十
    月二十六日，在第一銀行新店分行，以其妻劉如璧名義開立
    戶名真實公司籌備處劉如璧及帳號00000000000
    號帳戶，並將該籌備處存摺及劉如璧印章交由丙○○保管，
    藉以取信丙○○，丙○○始於同年十一月二日以瑞華公司名
    義將其中九十九萬九千元之投資款匯入上開籌備處帳戶，嗣
    於同年十一月五日經會計師完成真實公司驗資簽證，並於同
    月十九日設立真實公司後，於同月二十日要將上開籌備處帳
    名更名為真實公司帳戶，遂由丙○○指示公司會計乙○○持
    上開籌備處存摺及劉如璧印章至第一銀行新店分行，與戊○○會合辦理完成後，繼由乙○○將真實公司第一銀行新店分
    行帳戶存摺、真實公司大、小章及作廢之真實公司籌備處存
    摺攜回交由丙○○保管，嗣於同年十二月五日，丙○○指示
    乙○○攜帶真實公司上開帳戶存摺與戊○○共同至臺北一○
    一大樓之臺新商業銀行，由乙○○將瑞華公司臺新銀行帳戶
    內之一千萬元以戊○○名義匯入真實公司上開帳戶後，仍將
    真實公司上開銀行存摺帶回交由丙○○保管，因認被告此部
    分亦涉犯刑法第三百三十九條第一項之詐欺取財罪嫌等語。
  (二)按犯罪事實應依證據認定之，無證據不得推定其犯罪事實，
    刑事訴訟法第一百五十四條第二項定有明文。又按刑法第三
    百三十九條第一項詐欺取財罪之成立，以行為人行為之初，
    主觀上有為自己或第三人不法所有之意圖，客觀上施用詐術
    使被害人陷於錯誤而將本人或第三人之財物交付者始克相當
    ，又同條第二項詐欺得利罪，則以行為人施用詐術，因而取
    得不法利益為要件，至依民事法律行為成立債之關係者，在
    債權人與債務人之間，根據一般交易常態，恆不待對造當事
    人另有表示，當然期待他方依誠信原則履行，此觀諸民法第
    二百十九條之規定意旨甚明，不生一方表示履約，他方即因
    而陷於錯誤之問題。故以債務不履行之客觀結果，推斷違約
    當事人是否同時涉及詐欺犯罪之情形，除被告已自白具有犯
    意，或依其他積極證據足認被告確係假藉民事違約手段從事
    刑事詐欺行為外，尚不得以債務人有依約履行之表示，事後
    卻未如約給付，即遽指其有以欺罔行為謀取財物之犯意。
  (三)經查，證人丁○○到庭具結證稱：我在九十六年十月開始到
    九十七年四月左右在真實公司擔任業務及股東，我向被告借
    款二百五十萬元作為投資公司的股本，當時公司為了要省錢
    ，大部分都是在新店家樂福的麥當勞或星巴克咖啡店辦公，
    還有訪問客戶時到客戶的公司，真實公司在我任職期間有實
    際營業，我運用我之前工作的人際關係找客戶，告訴客戶真
    實公司未來研發的產品可以跟客戶之間的產品相結合，這是
    新產品的賣點，我當時有接洽和碩聯合、等覺科技等公司，
    真實公司在九十七年二月二十二日匯入三十萬元到我的戶頭
    是薪資，每個月薪資五萬元，匯入薪水的時間沒有固定，薪
    水有報所得稅等語（本院卷第六七頁反面至六八頁反面參照
    ），並有陳宏鋙、陳俊宇、洪玉貌、蔡雨璇、丁○○等人之
    各類所得扣繳暨免扣繳憑單、真實公司採購單、中華民國國
    際郵政匯出匯款申請暨賣匯水單、慧明科技股份有限公司產
    品出貨單在卷可查（本院卷第十四至十七、二一至二九頁參
    照），足認被告成立真實公司後確有實際營運、僱用員工、
    採購機器並委託研發等情無誤，應認被告向告訴人募款之初
    確係為成立公司從事觸碰面板事業而無詐欺之犯意，尚不得
    以被告嗣後違背承諾動用告訴人出資額，或募集資金失敗未
    能返還予告訴人，遽認被告向告訴人募款之初即有欺罔行為
    出於謀取財物之犯意，此部分不能證明被告犯罪，原應為無
    罪之諭知，惟公訴意旨認此部分與前開有罪部分有接續犯之
    裁判上一罪關係，爰不另為無罪之諭知，附此敘明。
據上論斷，應依刑事訴訟法第二百九十九條第一項前段，刑法第
第三百三十九條第一項，刑法施行法第一條之一，判決如主文。
本案經檢察官王育珍到庭執行職務。
中    華    民    國    98    年    7     月    8     日
                  刑事第九庭審判長法  官  林怡秀
                                  法  官  張詩芸
                                  法  官  徐淑芬
以上正本證明與原本無異。
如不服本判決，應於判決送達後十日，內向本院提出上訴狀（應
抄附繕本）。告訴人丙○○如對於本判決不服者，應具備理由請
求檢察官上訴，其上訴期間之計算係以檢察官收受判決正本之日
期為準。
                                  書記官  劉郅享
中    華    民    國    98    年    7     月    8     日
附錄本案論罪科刑法條全文：
中華民國刑法第三百三十九條：
意圖為自己或第三人不法之所有，以詐術使人將本人或第三人之
物交付者，處五年以下有期徒刑、拘役或科或併科一千元以下罰
金。
以前項方法得財產上不法之利益或使第三人得之者，亦同。
前二項之未遂犯罰之。


司法院資訊處製作；財團法人民間司法改革基金會備份。
